【裁判字號】    95,訴,441
【裁判日期】    951227
【裁判案由】    強盜
【裁判全文】
臺灣雲林地方法院刑事判決               95年度訴字第441號
公  訴  人  臺灣雲林地方法院檢察署檢察官
被      告  乙○○
                    （另案在臺灣雲林第二監獄執行中）
指定辯護人  楊勝夫律師
上列被告因強盜案件，經檢察官提起公訴（95年度偵字第2908號
），本院判決如下：
    主  文
乙○○犯攜帶兇器強盜罪，累犯，處有期徒刑捌年。
    事  實
一、乙○○前因竊盜案件，經本院於民國（下同）94年8 月3 日
    ，以94年度虎簡字第330 號判處有期徒刑2 月確定，於95年
    3 月19日執行完畢。詎其猶不知悔改，基於意圖為自己不法
    所有之犯意，於95年6 月3 日下午1 時20分許，騎乘車牌號
    碼VTT-269 號輕型機車，攜帶其所有客觀上足對人之生命、
    身體、安全構成威脅，具有危險性而可認為兇器之長度約為
    1 台尺、黑色鐵製之大型剪刀1 把，至雲林縣西螺鎮新豐里
    新社260 號「崧鶴福利中心」店內，走向櫃台向店員甲○○
    稱：「搶劫」一語，甲○○因曾見乙○○前來購物而識，乃
    誤認乙○○係開玩笑之舉，遂回以「不要開玩笑」等語，乙
    ○○見狀，為使甲○○不能抗拒，即以所持剪刀敲擊甲○○
    頭部2 下，復於甲○○欲奪取該剪刀未果之際，再持店內之
    葡萄酒瓶擊打甲○○之頭部，致甲○○受有前額撕裂傷、右
    拇指撕裂傷、左手肘擦挫傷、右腋下與頸部瘀挫傷等傷害，
    以此強暴方法至使甲○○不能抗拒，而取走櫃檯內有新臺幣
    9,500 元之收銀機抽屜，得手後即騎乘上開機車離去。嗣乙
    ○○將所持剪刀及該收銀機抽屜丟棄於雲林縣二崙鄉○○○ ○
    ○路引西圳橋旁，另強盜所得之贓款則花用殆盡。
二、案經雲林縣警察局移送臺灣雲林地方法院檢察署檢察官偵查
    起訴。
    理  由
一、關於證據能力方面：公訴人提出之證據，均經當事人於審判
    程序同意作為證據，而就被告以外之人於審判外之言詞或書
    面陳述部分，本院認為依刑事訴訟法第159 條之4 ，另依同
    法第159 條之5 審酌該等言詞陳述或書面陳述作成時之情況
    ，認均得為證據。
二、上揭犯罪事實，業據被告乙○○於警詢、檢察官訊問及本院
    審判中坦承不諱，核與被害人甲○○於警詢中指述及檢察官
    訊問中以證人身分證述之遭受強盜情節相符。此外，被害人
    因被告之強盜強暴行為，而受有前額撕裂傷、右拇指撕裂傷
    、左手肘擦挫傷、右腋下與頸部瘀挫傷等傷害，犯罪現場亦
    呈現物品散落凌亂，並有血跡滴落櫃台桌椅及店門口等情，
    亦有刑案現場照片4 張、慈愛綜合醫院診斷證明書1 張等附
    卷可稽，被告自白核與事實相符。再被告持以強盜之大型剪
    刀1 把雖經被告帶領警方前往搜尋未獲，但該大型剪刀據被
    告供述為鐵製且長約1 台尺，係供其於日常剪鐵線之用，顯
    然質重銳利，其客觀上足對人之生命、身體、安全構成威脅
    ，應認為屬於具有危險性之兇器。又被告以所持大型剪刀1
    把敲擊被害人頭部，再於被害人欲奪取該剪刀而拉扯之際，
    再以酒瓶擊打之，令被害人罷手，顯係以強暴行為使被害人
    不能抗拒甚明。故被告所為攜帶兇器而為強盜犯行之事證明
    確，堪予認定。
三、辯護意旨另主張：被告曾至被害人任職之「崧鶴福利中心」
    購物多次，與被害人認識，其所以明目張膽前往強盜，係因
    強盜前有飲酒，致酒後對外界事物之判斷能力較常人為低，
    有欠缺辨識能力之精神障礙，因認被告應有刑法第19條第2
    項之情，請求減輕其刑等語。查被告於警詢筆錄中就犯案動
    機供稱：「因身上沒錢臨時起意，才至崧鶴福利中心強盜財
    物」一語，且就強盜過程、逃逸方向、有無遮掩面目或交通
    工具、所持兇器及收銀機抽屜棄置何處等情供述甚詳，其於
    警、偵訊中從未表示曾於犯前飲酒，或主張因飲酒而致其辨
    識行為違法或依其辨識而行為之能力，有何顯著減低之情形
    。則綜合被告行為當時及於後之各項言行表徵，其是否確於
    犯前飲酒當有可疑！縱有飲酒，其行為亦應未使其辨識行為
    違法或依其辨識而行為之能力顯著減低至明。故不能認為被
    告於行為時達於刑法第19條第2 項之情形，自無減輕其刑之
    由。
四、核被告乙○○所為，係犯刑法第330 條第1 項之攜帶兇器強
    盜罪。按「行為後刑法條文經修正，惟無有利、不利情形（
    刑法第15條、第28條、第30條之文字修正，第55條但書、第
    59條實務見解之明文化），應適用裁判時法。」最高法院95
    年9 月14日第5 次刑事庭臨時庭長會議決議在案。又現行刑
    法第2 條第1 項規定之「法律變更」與法律修正之概念有別
    ；所謂法律變更應係指因法律修正而「刑罰」有實質之更異
    而言，例如修正後新舊法法定本刑輕重變更或犯罪構成要件
    寬嚴不同等情形，始有依上開規定為準據法而比較適用新法
    或舊法之問題。如新舊法處罰之輕重仍然相同，例如僅形式
    上修正法律用語或條次移列等情形，並無有利或不利之情形
    ，即無適用上開規定為比較之餘地，自應依一般法律適用之
    原則，適用現行、有效之裁判時法論處（參見最高法院95年
    度台上字第6159號判決意旨）。是以，被告行為時之刑法第
    47條規定：「受有期徒刑之執行完畢，或受無期徒刑或有期
    徒刑一部之執行而赦免後，5 年以內再犯有期徒刑以上之罪
    者，為累犯，加重本刑至二分之一」，經修正為同條第1 項
    ：「受徒刑之執行完畢，或一部之執行而赦免後，5 年以內
    故意再犯有期徒刑以上之罪者，為累犯，加重本刑至二分之
    一」，就故意再犯之累犯規定，僅有形式上之文字修正，而
    查被告前因竊盜案件，經本院於94年8 月3 日，以94年度虎
    簡字第330 號判處有期徒刑2 月確定，於95年3 月19日執行
    完畢，有臺灣高等法院被告前案紀錄表附卷可參，其於5 年
    以內再犯本件有期徒刑以上之罪，係屬故意犯罪，依修正前
    後之規定，均構成累犯，對被告而言並無有利或不利之情形
    ，自不生依刑法第2 條第1 項為新舊法比較之問題，應逕依
    修正後之刑法第47條第1 項規定，論以累犯，並加重其刑。
五、爰審酌被告於本院中已明白供稱係因清償他欠及為購買毒品
    施用所需，而持兇器至商店強盜，並以店內酒瓶擊傷店員，
    致被害人身心受創，危害社會治安嚴重；惟以被告遭受逮捕
    情節觀之，其顯然係因亟欲施用毒品及清償欠款，思慮粗率
    ，偶然以致犯罪，尚非精心謀略之計畫性犯罪可比；又被告
    犯後坦承不諱，曾帶領警方前往取贓及兇器未獲，頗有悔意
    ；另其家境不佳，與母同住，其曾從事車床工作，但近1、2
    年失業，積欠他人金錢債務，復有毒癮，對金錢需求較高，
    社會適應不良等一切情狀，量處如主文所示之刑，以資懲儆
    。未扣案之大型剪刀1 把，雖為被告所有供犯本罪所用之物
    ，但經被告引領警方前往棄置地點搜尋無著，為免執行困難
    ，不另宣告沒收之。
六、據上論斷，應依刑事訴訟法第299 條第1 項前段，刑法第33
    0 條第1 項、第47條第1 項，判決如主文
本案經檢察官朱健福到庭執行職務
中    華    民    國    95    年    12    月    27    日
            刑事第六庭  審判長法  官  吳基華
                              法  官  林俊良
                              法  官  蔡世芳
以上正本證明與原本無異。
如不服本判決，應於判決送達後10日內，向本院提出上訴狀。（
須附繕本）
                              書記官  蕭應欽
中    華    民    國    95    年    12    月    27    日
附錄本案論罪科刑條文：
中華民國刑法第330條第1項
（加重強盜罪）
犯強盜罪而有第 321 條第 1 項各款情形之一者，處 7 年以上有
期徒刑。


司法院資訊處製作；財團法人民間司法改革基金會備份。
